【裁判字號】    98,上,452
【裁判日期】    980929
【裁判案由】    確認委任關係不存在
【裁判全文】
臺灣高等法院民事判決                   98年度上字第452號
上  訴  人  丙○○
訴訟代理人  張仁龍律師
被 上訴 人  元麗租賃股份有限公司
法定代理人  甲○○
上列當事人間確認委任關係不存在事件，上訴人對於中華民國98
年3 月25日臺灣士林地法院97年度訴字第1569號第一審判決，提
起上訴，本院於98年9 月15日言詞辯論終結，判決如下：
    主      文
原判決廢棄。
確認上訴人與被上訴人間董事之委任關係不存在。
第一、二審訴訟費用由被上訴人負擔。
    事實及理由
壹、程序方面
一、按解散之公司除因合併、分割或破產而解散外，應行清算；
    前開規定於公司經中央主管機關撤銷或廢止登記者準用之；
    公司之清算，以董事為清算人。但本法或章程另有規定或股
    東會另選清算人時，不在此限；公司與董事間訴訟，除法律
    另有規定外，由監察人代表公司，公司法第24條、第26條之
    1 、第322 條第1 項、第213 條分別定有明文。次按清算中
    ，公司股東會與監察人依然存續，對董事之訴訟依法仍應由
    監察人或股東會所選任之人代表公司為之，始為適法（最高
    法院94年度台上字第230 號判決意旨參照）。查：
  (一)被上訴人公司之董事係訴外人王敏隆（董事長）、姜富彬、
    及上訴人丙○○；監察人則為甲○○，有公司基本資料查詢
    （明細）可憑（見原審卷第13頁）。
  (二)被上訴人公司已被臺北市政府命令解散，有公司基本資料查
    詢（明細）可證（見原審卷第12頁），應由全體董事即王敏
    隆、姜富彬及上訴人為清算人，進行清算。
  (三)上訴人係被上訴人公司董事之一之清算人，其對被上訴人公
    司提起本件訴訟，依首揭說明，應以監察人甲○○為被上訴
    人公司之法定代理人，合先敘明。
二、被上訴人經合法通知，未於言詞辯論期日到場，核無民事訴
    訟法第386 條所列各款情形，爰依上訴人聲請，由其一造辯
    論而為判決。
貳、實體方面
一、上訴人起訴主張：伊原係被上訴人公司董事，經向被上訴人
    公司為終止之意思表示後，兩造間已無董事之委任關係存在
    ，惟被上訴人公司予以否認，並於其公司登記事項卡上，仍
    列載伊為董事，兩造間董事之委任關係是否存在不明確，致
    伊私法上之地位有不安之狀態存在，爰起訴請求確認兩造間
    董事之委任關係不存在等語。
二、被上訴人未於言詞辯論期日到場，惟提出書狀略以：上訴人
    辭任董事不合法，兩造間董事之委任關係仍屬存在等語，資
    為抗辯。
三、原審對於上訴人之請求，判決：上訴人之訴駁回。上訴人不
    服，提起上訴，聲明：(一)原審判決廢棄。(二)上廢棄部分，請
    求確認上訴人與被上訴人間董事之委任關係不存在。被上訴
    人則聲明：上訴駁回。
四、按確認之訴非原告有即受確認判決之法律上利益者，不得提
    起，民事訴訟法第247 條第1 項前段定有明文。所謂「即受
    確認判決之法律上利益，係指法律關係之存否不明確，原告
    主觀上認其在法律上之地位有不安之狀態存在，且此種不安
    之狀態，能以確認判決將之除去者而言」（最高法院52年台
    上字第1237號參照）。本件上訴人主張其為終止之意思表示
    後，兩造間董事之委任關係已不存在，惟，上訴人現仍登記
    為被上訴人公司之董事，有公司變更登記事項卡為證（見原
    審卷第52頁）；被上訴人公司之董事長王敏隆於臺灣臺北地
    方法院94年度自字第190 號刑事案件中，仍堅稱上訴人係該
    公司之董事，有96年3 月28日刑事案件之準備程序筆錄為證
    （見本院卷第13頁）；於本案則具狀陳稱「兩造間委任關係
    仍然存在」等語（見本院卷第19頁反面），是上訴人主張兩
    造間之董事委任關係是否存在不明確，本件有確認之法律上
    利益，應可認定。
五、次按非對話而為意思表示者，其意思表示以通知達到相對人
    時，發生效力，民法第95條第1 項前段定有明文。所謂達到
    ，係僅使相對人居於可了解之地位為已足，並非須使相對人
    取得占有。故通知已送達於相對人之居住所或營業所，置於
    相對人隨時可了解其內容之客觀狀態，即為達到，不必交付
    相對人本人或其代理人，亦不問相對人之閱讀與否，該通知
    即可發生為意思表示之效力（最高法院54年台上字第952 號
    、58年台上字第715 號判例意旨參照）。又董事與法人間之
    委任關係，依民法第549條規定，當事人之一方自得隨時終
    止委任契約（最高法院94年度台上字第143號判決參照）。
    查：
    (一)上訴人主張：伊於94年2 月23日以台北信維郵局第1047號
      存證信函終止本件董事之委任關係，該意思表示已於94年
      2 月24日送達被上訴人公司設於台北市○○○路○ 段188
      號10樓之營業所等情，業據提出與所述相符之存證信函、
      掛號郵件收件回執為證（見原審卷第17、18頁）。
    (二)證人即94年間擔任被上訴人法務人員之乙○○證稱：「（
      問：提示原審第17頁存證信函有無印象？）有看過。（問
      ：在什麼情況之下看過？）元麗公司實際負責人姜富彬，
      把我找去他辦公室，說丙○○要辭董事，才拿存證信函給
      我看，問我法律效力？我說董事是委任關係，這一辭職通
      知到達就發生效力，我跟他說，你就必須要塗銷他的董事
      資格，他跟我說這樣公司董事人數不夠，就要馬上改選董
      事，他告訴我說他不給他辭，但法律效力已經發生了，他
      也不去辦理他塗銷董事登記。…」等語（見本院卷第48頁
      反面）。
    (三)綜上，足認上訴人辭任董事之意思表示，業已送達於被上
      訴人公司之營業所，置於被上訴人公司隨時可了解其內容
      之客觀狀態，不待交付予被上訴人之法定代理人，亦不問
      被上訴人之法定代理人是否閱讀，應已發生辭任被上訴人
      公司董事之法律效力。
六、綜上所述，上訴人主張其辭任董事之意思表示已送達被上訴
    人公司，兩造間之委任關係已不存在，應可信為真實，則其
    訴請確認兩造間董事之委任關係不存在，為有理由，應予准
    許。原審為上訴人敗訴之判決，自有未洽，上訴意旨指摘原
    判決不當，求予廢棄改判，為有理由。自應由本院予以廢棄
    改判如主文第2 項所示。
七、本件事證已臻明確，兩造其餘攻擊、防禦方法及未經援用之
    證據，經本院審酌後認對判決結果不生影響，爰不一一論列
    ，附此敘明。
八、據上論結，本件上訴為有理由，依民事訴訟法第463 條、第
    385 條第1 項、第450 條、第78條，判決如主文。
中    華    民    國    98    年    9     月    29    日
                    民事第十五庭
                        審判長法  官  林恩山
                              法  官  郭松濤
                              法  官  陳雅玲
正本係照原本作成。
如不服本判決，應於收受送達後20日內向本院提出上訴書狀，其
未表明上訴理由者，應於提出上訴後20日內向本院補提理由書狀
（均須按他造當事人之人數附繕本）上訴時應提出委任律師或具
有律師資格之人之委任狀；委任有律師資格者，另應附具律師資
格證書及釋明委任人與受任人有民事訴訟法第466條之1第1項但
書或第2項（詳附註）所定關係之釋明文書影本。
中    華    民    國    98    年    9     月    29    日
                              書記官  葉國乾
附註：
民事訴訟法第466條之1（第1項、第2項）：
對於第二審判決上訴，上訴人應委任律師為訴訟代理人。但上訴
人或其他法定代理人具有律師資格者，不在此限。
上訴人之配偶、三親等內之血親、二親等內之姻親，或上訴人為
法人、中央或地方機關時，其所屬專任人員具有律師資格並經法
院認為適當者，亦得為第三審訴訟代理人。


司法院資訊處製作；財團法人民間司法改革基金會備份。
